臺灣臺南地方法院刑事判決
110年度易字第227號
聲  請  人  臺灣臺南地方檢察署檢察官
被      告  陳進忠




上列被告因違反毒品危害防制條例案件，由檢察官為緩起訴處分
（108年度毒偵字第1690號、第2686號），因被告於緩起訴期間
內，經檢察官撤銷緩起訴處分（109年度撤緩字第459號、第460
號），復經檢察官聲請以簡易判決處刑（109年度撤緩毒偵字第2
96號、撤緩毒偵字第297號），本院受理後（109年度簡字第3061
號），認不宜逕以簡易判決處刑，改依通常程序審理，判決如下
：
    主  文
本件公訴不受理。
    理  由
壹、本件聲請簡易判決處刑意旨略以：
甲、犯罪事實：
一、甲○○曾因施用第二級毒品案件，經依本院以102年度毒聲字
    第263號裁定送觀察、勒戒後，認無繼續施用毒品之傾向，
    於民國102年9月4日釋放，並由臺灣臺南地方檢察署檢察官
    於102年9月9日，以102年度毒偵字第1038號為不起訴處分確
    定；又於104年間因施用毒品案件，經本院以105年度審易字
    第351號判處有期徒刑3月確定，嗣於105年8月2日易科罰金
    執行完畢。詎仍不知悔改，基於施用第二級毒品甲基安非他
    命之犯意，分別為下列行為：㈠於108年4月16日10時25分許
    為警採尿時點回溯96小時內某時，在臺南市○區○○○路0段000
    巷0弄0號1樓居所中，以玻璃球燒烤吸食其煙霧之方式，施
    用第二級毒品甲基安非他命1次。嗣於108年4月16日因警方
    調查另案販毒案件，持本署檢察官核發之鑑定許可書，通知
    其到場，並經其同意採尿送驗，結果呈安非他命、甲基安非
    他命陽性反應，始知上情。㈡於108年10月15日21時許，在臺
    南市南區新興國中旁公園的廁所中，以相同之方式，施用第
    二級毒品甲基安非他命1次。嗣於同日23時5分許，因其駕駛
    自小客車違規占用機車停車格，為警攔查，並經其同意，採
    尿送驗，檢驗結果呈安非他命、甲基安非他命陽性反應，始
    悉上情。
二、案經臺南市政府警察局刑事警察大隊報告偵辦。
乙、證據並所犯法條：
一、上揭犯罪事實，業據被告甲○○於警詢及偵查中坦承不諱，復
    有臺灣臺南地方檢察署檢察官核發之鑑定許可書、勘查採證
    同意書2張、臺南市政府警察局刑事警察大隊偵辦毒品危害
    防制條例案送驗尿液編號及年籍對照表、台灣檢驗科技股份
    有限公司濫用藥物檢驗報告、自願受搜索同意書、臺南市政
    府警察局保安大隊搜索扣押筆錄、扣押物品目錄表、臺南市
    政府警察局保安大隊偵辦毒品危害防制條例案送驗年籍編號
    與真實姓名對照表編號名冊、臺南市政府衛生局檢驗結果報
    告各1份在卷可佐，被告自白與事實相符，其上開犯嫌堪予
    認定。
二、被告曾因本件施用毒品案件，先後經臺灣臺南地方檢察署檢
    察官於民國108年9月16日以108年度毒偵字第1690號為緩起
    訴處分；於108年12月25日以108年度毒偵字第2686號為緩起
    訴處分，惟因其於緩起訴期間未完成戒癮治療，精神治療、
    心理輔導或其他適當之處遇措施，並違背預防再犯所為之必
    要命令，經以109年度撤緩字第459、460號撤銷緩起訴處分
    ，於109年8月16日確定，依最高法院104年度第2次刑事庭會
    議及同院100年第1次刑事庭會議決議意旨，被告事實上已接
    受等同「觀察、勒戒」之處遇，惟其竟未能履行該條件，自
    應於撤銷緩起訴處分後，依法起訴，而無再次聲請法院裁定
    觀察、勒戒之必要，應先敘明。核被告所為，均係犯毒品危
    害防制條例第10條第2項之施用第二級毒品罪嫌。被告前後2
    次施用第二級毒品，犯意各別，行為互殊，請予分論併罰等
    語。
貳、按聲請簡易判決處刑，與起訴有同一效力。起訴之程序違背
    規定者，應諭知不受理之判決，並得不經言詞辯論為之，刑
    事訴訟法第303條第1款、第307條、第451條第3項分別定有
    明文。次按犯第10條之罪者，檢察官應聲請法院裁定，或少
    年法院（地方法院少年法庭）應先裁定，令被告或少年入勒
    戒處所觀察、勒戒，其期間不得逾2月；觀察、勒戒後，檢
    察官或少年法院（地方法院少年法庭）依據勒戒處所之陳報
    ，認受觀察、勒戒人無繼續施用毒品傾向者，應即釋放，並
    為不起訴之處分或不付審理之裁定；認受觀察、勒戒人有繼
    續施用毒品傾向者，檢察官應聲請法院裁定或由少年法院（
    地方法院少年法庭）裁定令入戒治處所強制戒治，其期間為
    6個月以上，至無繼續強制戒治之必要為止。但最長不得逾1
    年，毒品危害防制條例第20條第1、2項分別定有明文。另按
    被告行為後，毒品危害防制條例第20條第3項、第23條第2項
    均於109年1月15日修正公布，並均於同年7月15日生效施行
    ，其中第20條第3項規定修正為「依前項規定為觀察、勒戒
    或強制戒治執行完畢釋放後，3年後再犯第10條之罪者，適
    用前2項之規定。」，第23條第2項規定修正為「觀察、勒戒
    或強制戒治執行完畢釋放後，3年內再犯第10條之罪者，檢
    察官或少年法院（地方法院少年法庭）應依法追訴或裁定交
    付審理。」。又毒品危害防制條例中華民國108年12月17日
    修正之條文施行前犯第10條之罪之案件，於修正施行後，依
    下列規定處理：一、偵查中之案件，由檢察官依修正後規定
    處理。二、審判中之案件，由法院或少年法院（地方法院少
    年法庭）依修正後規定處理；依修正後規定應為不起訴處分
    或不付審理之裁定者，法院或少年法院（地方法院少年法庭
    ）應為免刑之判決或不付審理之裁定。三、判決確定尚未執
    行或執行中之案件，適用修正前之規定，毒品危害防制條例
    第35條之1亦有明文。
參、再按109年7月15日修正施行之毒品危害防制條例第24條，尚
    未經行政院公告施行，亦即修正前同條例第24條所定「本法
    第20條第1項及第23條第2項之程序，於檢察官先依刑事訴訟
    法第253條之1第1項、第253條之2之規定，為附命完成戒癮
    治療之緩起訴處分時，或於少年法院（地方法院少年法庭）
    認以依少年事件處理法程序處理為適當時，不適用之。」、
    「前項緩起訴處分，經撤銷者，檢察官應依法追訴。」、「
    第1項所適用之戒癮治療之種類、其實施對象、內容、方式
    與執行之醫療機構及其他應遵行事項之辦法及完成戒癮治療
    之認定標準，由行政院定之。」，仍為現行有效之規定。對
    於犯該條例第10條第1項、第2項之施用第一級或第二級毒品
    者，進入司法程序之戒癮治療方式，係採取第20條第1項、
    第2項規定「觀察、勒戒或強制戒治」及第24條第1項所定「
    附命完成戒癮治療之緩起訴處分」（下稱附命緩起訴處分）
    雙軌制，其目的同在給予施用毒品者戒毒自新機會。是以，
    被告既同意參加「戒癮治療」，並由檢察官採行「附命緩起
    訴處分」方式，且完成「附命緩起訴處分」所採用之戒癮治
    療完畢，自毋庸復行採取「觀察、勒戒或強制戒治」方式，
    重啟戒除毒癮以代替刑罰之處遇程序。被告施用第一級或第
    二級毒品罪，經裁定觀察、勒戒或強制戒治程序者，係以「
    觀察、勒戒或強制戒治」執行完畢釋放後，起算上開「3年
    」（修正前為「5年」）內再犯之期間，則被告係經「附命
    緩起訴處分」，依同一法理，應以經「附命緩起訴處分」並
    完成戒癮治療後，而非以「附命緩起訴處分」確定之日，起
    算該「3年」內再犯之期間（最高法院109年度台非字第76號
    裁判要旨參照）。其次，毒品條例第24條第1項（109年7月1
    5日修正施行之新法亦同），已改採觀察、勒戒等處遇與「
    附命緩起訴處分」並行之雙軌模式，後者並擴及毒品危害防
    制條例第23條第2項（3年內再犯）情形，可見立法者有意在
    「附命緩起訴處分」程序，對施用第一級、第二級毒品者，
    採取更為寬容之態度。上述二程序其執行方式有別，其間仍
    有差異。前者依毒品危害防制條例第20條第1項、第2項之規
    定，視其執行成效，由觀察、勒戒，進而強制戒治，循序為
    之。後者依同條例第24條第1項，檢察官得為「附命緩起訴
    處分」。而依「毒品戒癮治療實施辦法及完成治療認定標準
    」第3條、第7條、第11條規定，「戒癮治療」包括「藥物治
    療、心理治療、社會復健治療」、「戒癮治療之期程以連續
    1年為限」、檢察官為上開緩起訴處分得指定被告應遵行事
    項等。被告同意參加「附命緩起訴」，即應完成「戒癮治療
    」、檢察官指定之應遵行事項至緩起訴期間屆滿乃止。前者
    與後者對照以觀，「附命緩起訴處分」雖得佐以採尿、對相
    關規定遵守等方式之約制，使被告確實完成「戒癮治療」，
    但「戒癮治療」始為「附命緩起訴」之核心治療方式，並得
    取代觀察、勒戒等處遇，期能完全戒除被告之毒癮。依上揭
    說明，被告在「戒癮治療」完成前，仍難謂得與觀察、勒戒
    等處遇「已執行完畢」等同視之。「附命緩起訴處分」因已
    撤銷，被告之「戒癮治療」並未完成，自與觀察、勒戒等處
    遇執行完畢有別（最高法院刑事大法庭109年台上大字第353
    6號提案裁定肯定說意見參照）。
肆、經查：
　1.本件被告前因施用毒品案件，經本院以102年度毒聲字第263
    號裁定送觀察、勒戒後，認無繼續施用毒品之傾向，於民國
    102年9月4日釋放，並由臺灣臺南地方檢察署檢察官於102年
    9月9日，以102年度毒偵字第1038號為不起訴處分確定，先
    為敘明。
　2.嗣被告因本案施用毒品案件，經臺灣臺南地方檢察署檢察官
    以108年度毒偵字第1690號、第2686號為緩起訴處分確定，
    惟被告於緩起訴期間內並未完成戒癮治療，且違背預防再犯
    所為之必要命令，經臺灣臺南地方檢察署檢察官以109年度
    撤緩字第459號、第460號撤銷緩起訴，並向本院聲請本件簡
    易判決處刑，亦有本件卷證可佐。
　3.惟依前揭所引意旨，本件被告既經撤銷緩起訴處分，不能認
    事實上已接受過等同「觀察、勒戒或強制戒治『執行完畢』」
    釋放之處遇，又被告所犯本案時點，距前開觀察、勒戒執行
    完畢釋放時點之「102年9月4日」，已逾3年，故檢察官就本
    案逕予聲請簡易判決處刑，其程序違背規定，本院爰不經言
    詞辯論，逕為諭知不受理判決。
據上論斷，應依刑事訴訟法第452條、第303條第1款、第307條，
判決如主文。
本案經檢察官郭文俐聲請以簡易判決處刑。
中　　華　　民　　國　　110 　年　　3 　　月　　29　　日
　　　　　　　　　刑事第十六庭  法　官　盧鳳田
以上正本證明與原本無異。
如不服本判決，應於收受本判決後20日內向本院提出上訴書狀，
並應敘述具體理由。其未敘述上訴理由者，應於上訴期間屆滿後
20日內向本院補提理由書狀（均須按他造當事人之人數附繕本）
「切勿逕送上級法院」。
　　　　　　　　　　　　　　　　書記官　洪筱喬
中　　華　　民　　國　　110 　年　　3 　　月　　29　　日